【裁判字號】    99,交上易,167
【裁判日期】    990708
【裁判案由】    過失傷害
【裁判全文】
臺灣高等法院刑事判決               99年度交上易字第167號
上  訴  人  臺灣新竹地方法院檢察署檢察官
上  訴  人
即  被  告  乙○○
選任辯護人  魏早炳律師
            陳恩民律師
            魏翠亭律師
上列上訴人因被告過失傷害案件，不服臺灣新竹地方法院98年度
審交易字第114 號，中華民國99年4 月22日第一審判決（起訴案
號：臺灣新竹地方法院檢察署98年度偵字第1735號），提起上訴
，本院判決如下：
    主  文
上訴駁回。
    事  實
一、乙○○於民國97年8 月8 日晚上6 時45分許，駕駛車牌號碼
    5429－RR號自用小客車，沿國道一號中山高速公路北上新竹
    交流道往新竹市○道○路出口匝道行駛，行經上開匝道出口
    時，原應注意汽車行駛時，由匝道匯入車道，應讓直行車道
    之車輛先行，而依當時天候晴、夜間有照明，路面乾燥、無
    缺陷、無障礙物，視距良好，並無不能注意之情形，竟疏未
    注意，而貿然駛入直行車道，適甲○○騎乘車牌號碼FS3 －
    696 號重型機車，沿新竹市○道○路機車專用道由西向東行
    經上開匝道出口時，亦疏未注意由右側匝道匯入之乙○○所
    駕駛之上開自用小客車，因此與上開自用小客車之左側車身
    發生撞擊，甲○○因此人、車倒地，受有頭部外傷合併腦震
    盪、四肢多處挫擦傷、右腳背10 ×6.5（原判決誤繕為10 ×
    16.5）公分之皮膚缺損等傷害。乙○○於車禍發生後，在未
    被有偵查犯罪職權之機關或公務員查知為犯人前，主動向到
    場處理車禍之員警表明其為肇事者並接受裁判。
二、案經甲○○訴由新竹市警察局第二分局報請臺灣新竹地方法
    院檢察署檢察官偵查起訴。
理  由
一、認定犯罪事實所憑之證據及理由
  (一)被告於警詢、檢察官訊問時、原審準備程序及行簡式審判程
    序訊問時自白、本院審理時認罪。
  (二)告訴人甲○○於警詢、檢察官之訊問時之指訴。
  (三)道路交通事故現場圖、道路交通事故調查報告表(一)(二)、馬偕
    紀念醫院新竹分院及佑民醫療社團法人佑民醫院診斷證明書
    、臺灣省竹苗區車輛行車事故鑑定委員會98年4 月6 日竹苗
    鑑980110字第0985301016號函所附鑑定意見書、臺灣省車輛
    行車事故覆議鑑定委員會98年8 月4 日覆議字第0986202855
    號函各1 件、道路交通事故照片8 張，足資佐證。
  (四)按汽車行駛時，駕駛人應注意車前狀況及兩車併行間隔，並
    隨時採取必要之安全措施；次按由同向二車道進入一車道，
    應讓直行車道之車輛先行，無直行車道者，外車道之車輛應
    讓內車道之車輛先行，道路交通安全規則第94條第3 項、第
    102 條第1 項第3 款分別定有明文。本件被告駕駛汽車外出
    ，自應遵循前揭交通安全規定，詎被告竟於天候晴、夜間有
    照明、乾燥柏油道路、路面無缺陷、無障礙、視距良好，客
    觀上亦無不能注意之情事下，疏未注意前開規定，駕駛自小
    客車，由匝道匯入車道時，未注意讓直行車道之車輛先行，
    致與告訴人騎乘之機車發生碰撞，造成告訴人受有如事實欄
    所示之傷害，被告對於本件車禍之發生顯有過失責任，此觀
    臺灣省竹苗區車輛行車事故鑑定委員會98年4 月6 日竹苗鑑
    980110字第0985301016號函所附鑑定意見書、臺灣省車輛行
    車事故覆議鑑定委員會98年8 月4 日覆議字第0986202855號
    函亦同此認定。又雖告訴人就車禍之發生亦有未注意右側匝
    道匯入之車輛之肇事次因素，然此仍無法解免被告之上述過
    失責任。故被告之過失行為與告訴人之傷害結果間，顯有相
    當因果關係。
  (五)綜上所述，被告之自白應認與事實相符，可以採信。本件被
    告之犯行，堪以認定。
二、論罪
  (一)核被告所為，係犯刑法第284 條第1 項前段之過失傷害罪。
  (二)被告於過失傷害犯行未被發覺前，即委請其配偶邱曉菁打電
    話報警，並已報明被告姓名、地點，請警方前往處理而自願
    接受裁判，為被告所陳明，並有新竹市○○○道路交通事故
    肇事人自首情形紀錄表1 份附卷可稽，依刑法第62條前段關
    於自首之規定，減輕其刑。
三、原審以被告犯罪事證明確，適用刑法第284 條第1 項前段、
    第62條前段、第41條第1 項前段，刑法施行法第1 條之1 等
    規定，並審酌被告平日素行、駕駛汽車未注意上開規定而肇
    事，造成告訴人受傷程度非輕，影響告訴人之身心健康，於
    車禍發生後坦承犯行，亦誠意表達願賠償告訴人之損害，惟
    因與告訴人就賠償金額差距過大而致無法達成民事和解，以
    及被告就車禍發生之過失程度較告訴人為重、其智識程度、
    家庭生活狀況等一切情狀，量處有期徒刑4 月，並諭知如易
    科罰金以新臺幣壹仟元折算壹日之折算標準。經核其認事用
    法均無違誤，量刑亦屬妥適，被告上訴意旨請求從輕量刑，
    核無理由。檢察官上訴意旨略以：被告於案發當時，除由匝
    道匯入車道，未依規定禮讓直行車道之車輛先行之過失外，
    亦有未注意車前狀況之過失；又被告案發後移動現場，復未
    於第一時間即主動幫告訴人撥打電話報案，經告訴人請求後
    始由被告之妻報案，是被告於本案中不合自首要件；另告訴
    人因與被告發生本案車禍致受有嚴重之傷害，事後產生諸如
    不自覺頭暈等症狀，且因車禍產生之疤痕更是嚴重影響到告
    訴人之生活，身心受到極大的痛苦，被告復未展現誠意與告
    訴人和解，在此情況下，原審判決竟僅判處被告有期徒刑4
    月，刑度顯然過低云云。惟依卷附道路交通事故現場圖所示
    系爭匝道、與機車專用道在匯口處係同向車道、而後交匯，
    而被告於警詢、原審及本院審理時均表示其由該匝道匯入直
    行車道時並未看見告訴人，再稽以兩車撞擊、機車倒地之位
    置，並非匝道剛出口之處，而係在該匯入口一小段距離之後
    ，且撞擊點乃被告所駕駛自用小客車之左側車身，據此判斷
    被告車輛剛出匝道口之際，告訴人所騎乘機車應係在被告車
    輛之左後方，是以被告係因未依前揭規定禮讓直行車道之車
    輛先行，告訴人則因疏未注意車前狀況及兩車併行間隔，始
    致本件兩車撞擊，而上開覆議鑑定報告亦同此見解，檢察官
    另認被告亦有疏未注意車前狀況之過失，未見其說明所憑證
    據，尚難採信。又本件縱經告訴人請求後始由被告之妻報案
    ，然案發後被告留在現場，等警方前來處理，並在警方前往
    處理尚不知案件原委時被告即自承為交通事故肇事人而自願
    接受裁判，是被告仍合於自首要件；另按刑法第284條第1項
    之過失傷害罪，其最高法定刑為有期徒刑6 月，原審斟酌被
    告駕車違反上開規定為本件車禍肇事主因及告訴人傷勢不輕
    等上述情節，因而判處被告有期徒刑4 月，其刑度尚屬相當
    ，檢察官之上訴亦為無理由，均應予駁回。
據上論斷，應依刑事訴訟法第368條，判決如主文。
本案經檢察官張啟彬到庭執行職務。
中    華    民    國    99    年    7     月    8     日
                  刑事第八庭審判長法  官  張傳栗
                                  法  官  蔡光治
                                  法  官  陳春秋
以上正本證明與原本無異。
不得上訴。
                                  書記官  李家敏
中    華    民    國    99    年    7     月    9     日
附錄本案論罪科刑法條全文
中華民國刑法第284 條第1 項（過失傷害罪）
因過失傷害人者，處6 月以下有期徒刑、拘役或5 百元以下罰金
，致重傷者，處1 年以下有期徒刑、拘役或5 百元以下罰金。

司法院資訊處製作；財團法人民間司法改革基金會備份。
